臺灣臺中地方法院刑事判決　　　　　　　　　　　　九十三年度易字第二四三七號
　　公　訴　人　臺灣臺中地方法院檢察署檢察官
　　被　　　告　甲○○
右列被告因詐欺案件，經檢察官聲請簡易判決處刑（九十三年度偵緝字第一三八八號
），本院台中簡易庭認不宜逕以簡易判決處刑（九十三年度中簡字第二七○三號），
移由本院刑事庭改依通常程序審理，經被告於審判程序中就被訴事實為有罪之陳述，
審判長法官於聽取當事人之意見後，由本院合議庭當庭裁定以簡式審判程序判決如左
：
    主  文
甲○○幫助意圖為自己不法之所有，以詐術使人將本人之物交付，處有期徒刑陸月，
如易科罰金，以佰元折算壹日。
    事  實
一、甲○○曾因毀損罪經臺灣高等法院臺中分院判處有期徒刑六月，妨害自由案判處
    有期徒刑六月，定應執行有期徒刑十月，於民國八十七年五月二十一日易科罰金
    執行完畢（未構成累犯），因積欠綽號「阿華」之不詳姓名年籍成年男子新台幣
    （下同）二千五百元，為抵償債務，竟同意至銀行開戶後將其銀行帳戶供綽號「
    阿華」之男子使用。甲○○於可預見一般人收購金融帳戶使用常與財產犯罪密切
    相關，且取得他人存摺之目的在於收取贓物及掩飾犯行不易遭人追查，竟不顧他
    人所可能遭害之危險，仍以縱若有人持以詐欺犯罪亦無違反本意之不確定幫助犯
    意，於九十二年十月十七日，在台中市○○路與精武路口前，將其所有於九十二
    年十月十七日，在中國國際商業銀行豐原分行所設立之第0000000000
    0號之帳戶及華南商業銀行（分行名稱、及帳號號碼，因交給阿華者使用，自己
    無留存，均已不明）之二份存摺、印章、提款卡及連同密碼，其中以二千五元之
    代價折抵舊欠，另由「阿華」之男子，交給任偉勳二千元，任偉勳則提供上開二
    份存摺、印章、提款卡及連同密碼，給綽號「阿華」之男子使用。該綽號「阿華
    」之男子取得前揭帳戶後，即共同基於意圖為自己不法所有之犯意聯絡，於九十
    二年十月二十五日十四時許（該日係星期六，銀行入帳登錄時間為九十二年十二
    月二十七日），在某不詳地點，由其成員中之不詳姓名成年女子，打電話至台北
    市信義區○○○路四二一巷一一○號四樓乙○○家中，佯稱係郵政總局人員，告
以其有一封掛號信被退回，郵件編號為二二三六六號，並要乙○○撥打0000
    000000號電話，經乙○○撥打後，對方表示其有一筆汽車燃料稅費可退，
    且因今日是結帳日，所以要趕快轉入乙○○之帳戶內，並要乙○○在二十分鐘後
    ，至附近之提款機查看該筆款項是否已進入其帳內，乙○○不疑有他，依對方所
    講時間前往附近之台新銀行自動櫃員機旁查詢，發現該錢並未匯入，乃依一名不
    詳姓名年籍成年女子之指示操作轉帳手續，於同日十四時四十三分許，將金額九
    九八八六元整，匯入甲○○之上開銀行帳戶內，嗣因乙○○發現帳戶內存款不增
    反減，始知受騙，並報警處理，因而循線查知上情。
二、案經乙○○訴請台北市政府警察局信義分局轉臺中縣警察局豐原分局報告台灣台
    中地方法院檢察署檢察官偵查起訴。
    理      由
一、訊據被告甲○○坦承有將其所有前揭二家銀行帳戶存摺、印章、提款卡及連同密
    碼提供給綽號「阿華」男子使用之犯罪事實，被告於本院審理時坦承稱：「當時
    是「阿華」告訴我，他要買帳戶，當時是我一個人去開戶，當時開二個戶頭，均
    是同一天，是於九十二年十月十七日開戶，當天就賣給「阿華」，於台中市○○
    路與精武路口前將中國國際商業銀行豐原分行所設立之第0000000000
    0號之存摺、印章、提款卡及連同密碼及華南商業銀行的帳戶二本一起交給「阿
    華」。其中折抵二千五百元的欠款，另外「阿華」拿二千元給我，我交給「阿華
    」有存摺、密碼、身分證、印章、提款卡」，「對於金融機構回應機構狀態表雖
    然列有十二家之多，但我只有開戶三、四個帳戶，其中我只有賣中國國際商銀、
    華南銀行二個帳戶，另外大眾商銀、日盛商銀有開戶但沒有賣，附表上所列其餘
    銀行都沒有開戶」，「我並不知道被害人匯到我的帳戶，這筆錢我也沒有拿到」
    ，「我於警訊時所言有部分不實在，分二天開戶的部分不實在，其實是同一天開
    戶的，我的密碼是二八一一號」等語。且查：被告甲○○前揭銀行帳戶確實遭「
    假退稅真詐騙」之騙財集團用以詐騙，業據被害人乙○○於警詢中指述綦詳，並
    有中國國際商業銀行豐原分行九十三年二月十八日函送之甲○○在該行所設立之
    中國國際商業銀行豐原分行九十三年二月十八日函送之第0000000000
    0號基本資料及存摺客戶資料查詢單一份、自動櫃員機交易明細表影本二紙、台
    新銀行乙○○自動櫃員機交易明細表二張、詐騙帳戶通報警示詐騙電話斷話申請
    表、中國國際商業銀行存款客戶資料查詢單、甲○○身分證正反面、金融機構回
    應狀態表影本等附卷可稽；且銀行帳戶之申請甚為簡易方便，豈有人願意以二千
    五元之代價借用他人之金融帳戶使用？或以二千元之代價購買他人之金融帳戶使
    用？如非供作犯罪出入之帳戶或其他不法目的，應無隱匿自己名義帳戶而借用他
    人金融帳戶使用之必要；且邇來，利用退稅、刮刮樂、融資廣告及行動電話簡訊
    名義詐欺取財之犯罪類型層出不窮，該等犯罪，多數均為避免身分曝光而利用人
    頭帳戶作為出入帳戶，並經媒體廣為披載，被告係成年且智力成熟之人，對此應
    知之甚詳，竟仍將其銀行存摺借用給前開綽號「阿華」之男子，而綽號「阿華」
    之男子果然據以為犯詐欺取財罪之出入帳戶使用，即被告於偵查時亦不否認綽號
    「阿華」之男子有可能利用其帳戶作非法勾當，足見被告有容任前開綽號「阿華
    」之男子利用其帳戶犯詐欺取財罪工具之不確定故意允無疑義。綜上所述，被告
    犯行應堪認定。
二、被告任偉勳為具有一般社會知識經驗之人，應可預見他人取得帳戶後可能利用以
    隱匿財產犯罪所得款項，乃竟置此於不顧，仍將前開存摺等物交付不詳年籍姓名
    綽號「阿華」之成年人男子持有，雖於交付之際，或尚不知將被利用作何犯罪使
    用，然對帳戶被不詳年籍姓名之人用以隱匿財產犯罪所得，顯不違背其本意，究
    其行為，實不無幫助他人詐欺之不確定故意。故核其所為，係犯刑法第三十條第
    一項、第三百三十九條第一項幫助詐欺取財罪，被告幫助他人犯罪，為從犯，應
    按正犯之刑減輕之。爰審酌被告因一時未予深慮致犯此罪行，惟其所為嚴重擾亂
    金融交易秩序及阻礙國家偵查追緝之行使，暨其智識、犯罪目的、手段，犯後坦
    承犯行，態度尚佳，且被告的家庭情況堪憐，尚需要撫養二個小孩，經濟困難家
    庭狀況較差等一切情狀，從輕量處如主文所示之刑，並諭知易科罰金之折算標準
    ，以示懲儆。
據上論斷，應依刑事訴訟法第四百五十二條、第二百七十三條之一第一項、第二百九
十九條第一項前段，刑法第三十條、第二項、第三百三十九條第一項、第四十一條第
一項前段，罰金罰鍰提高標準條例第一條前段、第二條，判決如主文。
本案經檢察官張溢金到庭執行職務。
中      華      民      國    九十四  年     一     月    二十八    日
                                臺灣臺中地方法院刑事第三庭
                                  法  官 黃松竹
右正本證明與原本無異。
如不服本判決，應於判決送達後十日內向本院提出上訴狀，上訴於臺灣高等法院臺中
分院( 須附繕本 )。
                                    書記官
中      華      民      國    九十四  年     一     月    二十八    日
附錄論罪科刑法條
刑法第三十條
幫助他人犯罪者，為從犯。雖他人不知幫助之情者，亦同。
從犯之處罰，得按正犯之刑減輕之。
刑法第三百三十九條第一項
意圖為自己或第三人不法之所有，以詐術使人將本人或第三人之物交付者，處五年以
下有期徒刑、拘役或科或併科一千元以下罰。
